【裁判字號】    95,抗,173
【裁判日期】    950707
【裁判案由】    聲明異議
【裁判全文】
臺灣高等法院臺南分院民事裁定  95年度抗字第173號
抗告人  乙○○
上列抗告人因與相對人甲○○、丙○○間聲明異議事件，對於中
華民國95年4月19日臺灣臺南地方法院94年度執字第46256號裁定
，提起抗告，本院裁定如下：
      主      文
抗告駁回。
抗告程序費用由抗告人負擔。
      理      由
一、抗告人之聲請及抗告意旨略以：原執行法院就債權人台南縣
    仁德鄉農會與債務人王富川間給付借款強制執行事件，於民
    國（下同）95年3月29日下午，公開拍賣債務人王富川所有
    坐落臺南縣歸仁鄉○○○段736之9地號土地（以下稱系爭土
    地）。經相對人甲○○、丙○○共同以新台幣（下同）2,40
    0,000元拍得。伊與債務人王富川間就系爭土地，早於91年6
    月6日即訂有租賃契約，租期至101年6月5日止，並已在土地
    上建有農舍及種植果樹維生。依土地法第107條之規定，有
    依同樣條件優先承買之權，又依同法第104條第2項規定，出
    賣人未通知優先購買權人而與第三人訂立買賣契約者，其契
    約不得對抗優先購買權人，執行法院未通知抗告人優先承買
    ，且伊聲明優先承買，竟不獲准，原裁定法院適用法規顯有
    違誤，求為廢棄原裁定，准抗告人以相同條件優先承買等語
    。
二、按實施查封後，債務人就查封物所為移轉、設定負擔或其他
    有礙執行效果之行為，對於債權人不生效力。實施查封後，
    第三人未經執行法院允許，占有查封物或為其他有礙執行效
    果之行為者，執行法院得依職權或依聲請排除之，強制執行
    法第51條第2、3項定有明文。上開規定依強制執行法第113
    條規定，為不動產之強制執行準用之。次按，實施查封後，
    債務人就查封物所為移轉、設定負擔或其他有礙執行效果之
    行為，對於債權人不生效力，強制執行法第51條第2項定有
    明文，所謂「其他有礙執行效果之行為」，係指處分行為以
    外，其他足以影響查封效力之行為，例如將查封物出租、出
    借等是，所謂債權人，應兼指聲請執行之債權人及拍定人而
    言，抗告人就系爭房屋之租賃契約訂立於查封之後，執行法
    院不知情而未予排除，相對人之拍定系爭房屋，係按無租賃
    條件支付價金，抗告人竟執不定期且可轉租之租賃契約主張
    權利，當然影響相對人對拍賣價額之估計，對於執行效果，
    大有妨礙，依據前開說明，系爭房屋之租賃契約，對於相對
    人既不生效力，抗告人殊無依民法第425條規定主張其租賃
    契約對系爭房屋之承受人或買受人繼續存在之餘地，最高法
    院亦著有71年度台上字第3636號判決可資參照。
三、查：債務人王富川所有系爭土地，早經原裁定法院於89年7
    月23日以89年度執全字第2027號假扣押執行事件假扣押查封
    登記在案，有土地登記謄本及該院89年度執全字第2027號假
    扣押保全程序卷宗可稽。依抗告人主張其於91年6月間就系
    爭土地與債務人王富川訂立租賃契約，縱令屬實，亦係於假
    扣押查封後所為，依上開說明，乃屬有礙執行效果之行為，
    該租賃契約對於執行債權人及拍定人自均不生效力，原執行
    法院於系爭土地之拍賣公告註明：「假扣押查封時，據債權
    人代理人稱：系爭土地係空地；第三人乙○○具狀稱：系爭
    土地由其承租耕作農作物並搭建農舍，租期自民國91年6月6
    日起至101年6月5日止，惟該租約係於本院查封後所為，依
    強制執行法第113條準用第51條第2項之規定，對於債權人不
    生效力，拍定後視占有現況點交」（見原審94年度執字第46
    256號第138頁），依此項拍賣公告之意旨，執行法院既已認
    定抗告人就系爭土地之租賃權，對債權人不生效力，並即對
    買受人丙○○、甲○○不生效力，抗告人即無對其二人主張
    有優先承買權，事甚明確。原執行法院以抗告人主張對於拍
    定人甲○○、丙○○有優先承買權，為無理由，駁回抗告人
    之優先承買權之聲明，於法並無違誤。抗告意旨猶執前詞指
    摘原裁定不當，求予廢棄，為無理由，應予駁回。
四、依強制執行法第30條之1，民事訴訟法第495條之1第1項、第
    449條第2項、第95條、第78條，裁定如主文。
中    華    民    國    95    年    7     月    7     日
                  民事第二庭    審判長法  官  丁振昌
                                      法  官  李素靖
                                      法  官  吳上康
上為正本係照原本作成。
如不服本裁定，僅得於收受本裁定正本送達後10日內以適用法規
顯有錯誤為理由，向本院提出再抗告狀（須附繕本一份及繳納再
抗告裁判費新台幣1千元)，並經本院許可後始可再抗告於最高法
院。
中    華    民    國    95    年    7     月    7     日
                                      書記官  易慧玲
【附記】
民事訴訟法第495條之1第2項準用同法第466條之1第1、2項規定
：
I對於第二審判決上訴，上訴人應委任律師為訴訟代理人。但上
  訴人或其法定代理人具有律師資格者，不在此限。
II上訴人之配偶、三親等內之血親、二親等內之姻親，或上訴人
  為法人、中央或地方機關時，其所屬專任人員具有律師資格並
  經法院認為適當者，亦得為第三審訴訟代理人。
                                                 K


司法院資訊處製作；財團法人民間司法改革基金會備份。
